臺灣臺北地方法院刑事判決　　　　　　　100年度訴字第684號
公　訴　人　臺灣臺北地方法院檢察署檢察官
被　　　告　宋秀鴻
上列被告因偽造文書等案件，經檢察官提起公訴（100 年度偵緝
字第741 號），經本院合議庭裁定改依簡式審判程序審理，本院
判決如下：
    主  文
宋秀鴻意圖為自己不法之所有，而侵占對於業務上所持有之物，
處有期徒刑壹年陸月；又行使偽造私文書，足以生損害於他人，
處有期徒刑柒月，如附表二編號1 、4 、7 所示之印章、印文、
署名，均沒收；又意圖為自己不法之所有，以詐術使人將本人之
物交付，處有期徒刑月；又行使偽造私文書，足以生損害於他
人，處有期徒刑肆月，如附表二編號2 、3 、5 、6 、8 所示之
印章、印文、署名，均沒收；又意圖為自己不法之所有，而侵占
對於業務上所持有之物，處有期徒刑柒月。應執行有期徒刑貳年
陸月，如附表二編號1-8所示之印章、印文、署名，均沒收。
    事  實
一、宋秀鴻係香港商思慧莉遠東有限公司台灣分公司（址設臺北
    市信義區○○○路○段508 號9 樓，下稱思慧莉公司）之業
    務員，為受思慧莉公司委任處理行銷產品及收取貨款與退換
    貨品事務之人，竟意圖為自己不法之所有，為如下犯行：
（一）於民國95年底某日起至96年9 月15日止，在收取思慧莉公
      司客戶交付貨款後，未依規定即刻繳回公司，以此方式變
      易持有為所有，共計侵占新臺幣（下同）2,335,680 元入
      己得手。
（二）於97年2 月、3 月間，在收取思慧莉公司客戶李月娟工作
      室交付如附表一所示之支票後，偽造「香港商思慧莉遠東
      有限公司台灣分公司」印章1 枚，並分別蓋用在如附表一
      編號1 、2 所示之支票背面各1 枚而為背書之意，復在如
      附表一編號1 所示之支票背面背書而受讓該支票，另偽造
      「李登妹」署名1 枚在如附表一編號2 所示之支票背面而
      受讓該支票，並將上開票據轉讓予第三人，以此方式變易
      持有為所有，足以生損害於李月娟工作室及思慧莉公司；
      又在收取李月娟退貨予思慧莉公司價值共計約35,760元之
      「屹麗」聚效系列產品後，未依規定即刻繳回思慧莉公司
      ，以此方式變易持有為所有，侵占入己。
（三）於97年8 月間某日，向思慧莉公司佯稱瓊瑤美容美體沙龍
      即邱林菊（下稱瓊瑤沙龍）訂貨之意，致思慧莉公司陷於
      錯誤誤認瓊瑤沙龍有訂貨之意，因而依被告所言交付價值
      約65,362元之貨品得手。
（四）於97年9 月22日，偽造「香魅兒企業社」及「陳秀蓉」印
      章各1 枚，並在思慧莉公司「屹麗」銷售協議書立協議書
      人欄偽造「香魅兒企業社」印文及「陳秀蓉」印文與署名
      各1 枚，向思慧莉公司佯稱香魅兒企業社即陳秀蓉（下稱
      香魅兒企業社）有訂貨之意，另於銷售協議書附件一偽造
      「陳秀蓉」印文1 枚，致思慧莉公司陷於錯誤，誤認香魅
      兒企業社有訂貨之意，因而依被告所言交付價值約24,000
      元之貨品得手。
（五）於97年9 月26日，在收取客戶山亭夏日國際有限公司（下
      稱山亭夏日公司）交付之現金貨款20,000元及價值共計4
      2,330 元之「Laboratoires Vamon Bag」等退貨產品後，
      未依規定即刻繳回公司，以此方式變易持有為所有而悉數
      侵占入己。
二、案經思慧莉公司訴由臺灣臺北地方法院檢察署檢察官偵查起
    訴。
    理  由
一、按被告所犯為死刑、無期徒刑、最輕本刑三年以上有期徒刑
    之罪或高等法院管轄第一審案件以外之罪，並經被告於準備
    程序就被訴事實為有罪之陳述，經告知簡式審判程序之旨，
    並聽取被告及檢察官之意見後，經本院合議庭依刑事訴訟法
    第273 條之1 規定，裁定由受命法官獨任進行簡式審判程序
    審理，併予敘明。
二、上揭事實業據被告於本院審理時坦承不諱，核與告訴代理人
    李詠暉指述情節大致相符，且有被告勞工保險卡影本1 紙、
    被告96年9 月14日切結書、道歉函、臺灣板橋地方法院97年
    度促字第55144 號支付命令及支付命令確定證明書、被告侵
    占款項明細表、銷貨明細表、支票2 紙、分銷商協議書、送
    貨單5 紙、銷貨明細表、97年11月26日與97年12月2 日存證
    信函各1 份、思慧莉公司開立之統一發票3 紙、銷貨明細表
    、偽造之屹麗銷售協議書、97年5 月7 日分銷商協議書、銷
    貨單、捷運快遞接送簽單、銷貨明細表2 紙、致山亭夏日公
    司之信函與存證信函共2 件、思慧莉公司開立之統一發票1
    紙、山亭夏日公司97年12月11日出具之聲明書、山亭夏日公
    司98年1 月1 日函暨附件送貨單、支票、營業人銷貨退回或
    進貨退出折讓證明單附卷可稽，被告自白與事實相符。本案
    事證明確，被告犯行洵堪認定，應依法論科。
三、論罪科刑：
（一）核被告所為，係犯刑法第336 條第2 項之業務侵占罪、第
      216 條、第210 條之行使偽造私文書罪、第217 條偽造印
      文罪、第339 條第1 項之詐欺取財罪。
（二）被告自95年底某日起至96年9 月15日止之侵占貨款行為，
      時間相近，均係利用同一方法加以侵占，係基於同一侵占
      犯意而於綿密時日內所犯之數個舉動，接續侵害同一之財
      產法益，各舉動之獨立性極為薄弱，為接續犯。
（三）被告於97年2 、3 月間之侵占支票及退貨商品行為，時間
      相近，均係利用同一方法加以侵占，係基於同一侵占犯意
      而於綿密時日內所犯之數個舉動，接續侵害同一之財產法
      益，各舉動之獨立性極為薄弱，為接續犯。
（四）被告偽造印章為偽造印文之階段行為；偽造印文為偽造私
      文書之部分行為；偽造私文書後加以行使，偽造之低度行
      為分別為行使之高度行為吸收，均不另論罪。
（五）被告假瓊瑤沙龍及香魅兒企業社之名分別向思慧莉公司訂
      貨，係使思慧莉公司陷於錯誤而交付財物，應屬詐欺罪，
      公訴人認被告係犯業務上侵占罪嫌，容有誤會。惟起訴犯
      罪事實同一，並經本院當庭告知可能犯罪，爰依變更起訴
      法條加以裁判。
（六）被告以行使偽造私文書方式侵占李月娟工作室所交付之支
      票，係以一行為觸犯數罪名，為想像競合犯，應依刑法第
      55條規定，從一重之行使偽造私文書罪處斷。
（七）被告冒「香魅兒企業社」之名行使偽造私文書及偽造「陳
      秀蓉」之印文以詐取財物，係以一行為觸犯數罪名，為想
      像競合犯，應依刑法第55條規定，從一重之行使偽造私文
      書罪處斷。
（八）被告所犯詐欺罪、業務侵占罪、行使偽造私文書罪，犯意
      各別，行為互殊，應予分論併罰。
（九）爰審酌被告正值壯年，卻不思以正當途徑獲取財物，率爾
      為上開犯行，造成被害人重大損失，破壞社會交易秩序，
      行為有所不當，惟念其犯後坦承犯行，尚有悔意，並參酌
      其前科素行、智識能力、生活狀況、犯罪動機目的、手段
      方式及所生危害等一切情狀，分別量處如主文所示之刑，
      並定其應執行之刑，以資儆懲。
（十）末查，如附表二編號1 所示之偽造「香港商思慧莉遠東有
      限公司台灣分公司」印章、如附表二編號4 、7 所示偽造
      「香港商思慧莉遠東有限公司台灣分公司」印文、偽造「
      李登妹」署名；如附表二編號2 、3 所示之偽造「香魅兒
      企業社」印章、偽造「陳秀蓉」印章、如附表二編號5 、
      6 、8 所示偽造「香魅兒企業社」印文、偽造「陳秀蓉」
      印文及署名，係屬偽造之印章及印文與署名，並無證據證
      明業已滅失，均應依刑法第219 條之規定，不問屬於犯人
      與否，分別於被告所犯各罪項下宣告沒收，附此敘明。
據上論斷，依刑事訴訟法第273 條之1 第1 項、第299 條第1 項
前段、第300 條，刑法第216 條、第210 條、第217 條、第219
條、第336 條第2 項、第339 條第1 項、第51條第5 款，判決如
主文。
案經檢察官葉惠燕到庭執行職務。
中    華    民    國   100    年    7     月    11    日
                  刑事第七庭  法  官  林勇如
上正本證明與原本無異。
如不服本判決應於收受送達後10日內向本院提出上訴書狀，並應
敘述具體理由；其未敘述上訴理由者，應於上訴期間屆滿後20日
內向本院補提理由書（均須按他造當事人之人數附繕本）「切勿
逕送上級法院」。告訴人或被害人如對於本判決不服者，應具備
理由請求檢察官上訴，其上訴期間之計算係以檢察官收受判決正
本之日期為準。
                              書記官  葉潔如
中    華    民    國   100    年    7     月    11    日
附錄本案論罪科刑法條：
中華民國刑法第210 條
偽造、變造私文書，足以生損害於公眾或他人者，處5 年以下有
期徒刑。
中華民國刑法第216 條
行使第210 條至第215 條之文書者，依偽造、變造文書或登載不
實事項或使登載不實事項之規定處斷。
中華民國刑法第336 條
對於公務上或因公益所持有之物，犯前條第1 項之罪者，處1 年
以上7 年以下有期徒刑，得併科5 千元以下罰金。
對於業務上所持有之物，犯前條第1 項之罪者，處6 月以上5 年
以下有期徒刑，得併科3 千元以下罰金。
前二項之未遂犯罰之。
中華民國刑法第339 條
意圖為自己或第三人不法之所有，以詐術使人將本人或第三人之
物交付者，處5 年以下有期徒刑、拘役或科或併科1 千元以下罰
金。
以前項方法得財產上不法之利益或使第三人得之者，亦同。
前二項之未遂犯罰之。
附表一
┌──┬─────┬──────┬────┬────┐
│編號│支票號碼  │發 票 日 期 │ 金 額  │ 備 註  │
├──┼─────┼──────┼────┼────┤
│ 1  │A0000000  │97年2月29日 │ 5萬元  │        │
├──┼─────┼──────┼────┼────┤
│ 2  │A0000000  │97年3月31日 │ 5萬元  │        │
└──┴─────┴──────┴────┴────┘
 附表二
┌──┬────────────┬────┬────┐
│編號│應 沒 收 之 物 或 署 押 │ 數 量  │ 備 註  │
├──┼────────────┼────┼────┤
│ 1  │偽造「香港商思慧莉遠東有│  1枚   │        │
│    │限公司台灣分公司」印章  │        │        │
├──┼────────────┼────┼────┤
│ 2  │偽造「香魅兒企業社」印章│  1枚   │        │
├──┼────────────┼────┼────┤
│ 3  │偽造「陳秀蓉」印章      │  1枚   │        │
├──┼────────────┼────┼────┤
│ 4  │偽造「香港商思慧莉遠東有│        │        │
│    │限公司台灣分公司」印文  │  2枚   │        │
├──┼────────────┼────┼────┤
│ 5  │偽造「香魅兒企業社」印文│  2枚   │        │
├──┼────────────┼────┼────┤
│ 6  │偽造「陳秀蓉」印文      │  1枚   │        │
├──┼────────────┼────┼────┤
│ 7  │偽造「李登妹」署名      │  1枚   │        │
├──┼────────────┼────┼────┤
│ 8  │偽造「陳秀蓉」署名      │  1枚   │        │
└──┴────────────┴────┴────┘